【裁判字號】    97,易,398
【裁判日期】    970821
【裁判案由】    竊盜
【裁判全文】
臺灣屏東地方法院刑事判決               97年度易字第398號
公  訴  人  臺灣屏東地方法院檢察署檢察官
被      告  甲○○
上列被告因竊盜案件，經檢察官提起公訴（96年度偵字第7392號
），本院判決如下：
    主  文
甲○○共同攜帶兇器竊盜，處有期徒刑拾壹月。扣案之膠槌、老
虎鉗、尖嘴鉗、螺絲起子及手電筒各壹支均沒收。
    事  實
一、緣丙○○（業經本院另行審結）於民國96年11月14日晚上7
    時許，向甲○○佯稱其友人積欠伊錢，欲搬其友人之財物抵
    償債務，並以新台幣（下同）2,000 元之代價，雇用甲○○
    一同前往，甲○○明知催討債務，應循正常法律程序追討，
    不得未經債務人之同意，逕自拿取債務人之財物抵債，竟仍
    應允丙○○，與丙○○共同基於意圖為自己不法所有之竊盜
    犯意聯絡，於翌日上午10時許，由丙○○攜帶其所有、客觀
    上得以危害人生命、身體、安全，可供兇器使用之膠槌、老
    虎鉗、尖嘴鉗、螺絲起子各1 支、非屬兇器之手電筒1 支及
    米袋數個，由甲○○駕駛車牌號碼VI-0418 號自小客車搭載
    丙○○前往乙○○在屏東縣長治鄉○○路125 號所經營之「
    東農超市」（當時已停止營業），甲○○去停車時，丙○○
    先自該超市右後側未上鎖之鋁門進入，以手將該超市內原有
    裂痕之1 扇木門強行推破而毀壞之（甲○○就丙○○此部分
    行為無犯意聯絡，理由詳後述），甲○○隨後亦進入東農超
    市，與丙○○自上開毀壞之木門進入超商內部，丙○○即以
    其所攜帶之上開老虎鉗剪斷乙○○所有裝設在該屋內之電纜
    線，甲○○則收集丙○○所剪斷之電纜線，裝入米袋內，竊
    取總計約63公斤重之電線得手，嗣於同日上午11時30分許，
    因渠等觸動保全系統，保全人員陳玉興到場後發現東農超市
    內有異常聲音，立即通知保全公司報警，警員丁○○等4 名
    警員到達東農超市外時，在超市內之丙○○察覺有異，自上
    開鋁門出去查看，發現警員在外面，旋自該鋁門衝出逃跑，
    甲○○見狀亦自該鋁門衝出，試圖逃離，保全人員陳玉興發
    現渠等自上開鋁門衝出，立即呼叫警員上前追捕，迄至同日
    中午12時許，甲○○與丙○○各自為警員在東農超市附近逮
    獲，渠等並帶同警員進入東農超市，而當場查扣上開老虎鉗
    、尖嘴鉗及手電筒、膠槌、螺絲起子各1 支，而查知上情。
二、案經屏東縣警察局屏東分局報告臺灣屏東地方法院檢察署檢
    察官偵查起訴。
    理  由
壹、關於證據能力之意見：
    按傳聞法則之重要理論依據，在於傳聞證據未經當事人之反
    對詰問予以核實，乃予排斥，惟若當事人已放棄對原供述人
    之反對詰問權，於法院審判時表明同意該等傳聞證據可作為
    證據，基於證據資料愈豐富，愈有助於真實發現之理念，並
    貫徹刑事訴訟法修法加重當事人進行主義之精神，確認當事
    人對於證據能力有處分權之制度，傳聞證據經當事人同意作
    為證據，法院認為適當者，亦得為證據；另當事人於調查證
    據時，對於傳聞證據表示「沒有意見」、「對於證據調查無
    意見」，而未於言詞辯論終結前聲明異議，應視為已有將該
    等傳聞證據採為證據之同意，此刑事訴訟法第159 條之5 定
    有明文。查本判決所引用之下列屬於傳聞證據之證據，經審
    判長提示並告以要旨後，檢察官及被告均知該證據為審判外
    之言詞陳述及書面證據，原無證據能力，惟未於言詞辯論終
    結前表示異議，本院審酌上開證據作成之過程並無不適當之
    情形，且對於被告涉案之事實具有相當之關聯性，依刑事訴
    訟法第159 條之5 規定具有證據能力。
貳、實體方面：
一、訊據被告甲○○於本院準備程序時固坦承其受雇於共犯丙○○，於案發時間，開車載丙○○前往東農超市，其自上開東
    農超市鋁門進入，嗣為保全人員及警方查獲之事實，惟矢口
    否認有何竊盜犯行，辯稱：丙○○說有人欠他錢，要搬東西
    抵債，以2,000 元之酬勞雇用我開車載他去東農超市，我沒
    有進入超市內之木門（即其所陳「隔板」）內，只有丙○○
    進去，我不知道丙○○在裡面做什麼云云，迄至本院審理中
    ，經檢察官詰問證人即共犯丙○○後，始供承其有進入該超
    市內幫忙將丙○○剪斷之電線裝入袋內乙節（見本院卷第
    142 頁背面），惟仍否認犯竊盜罪。惟查：
(一)、共犯丙○○於96年11月14日晚上7 時許，向被告佯稱有人欠
    伊錢，欲搬該人之財物抵債，以2,000 元之工資雇用被告開
    車載其前往幫忙搬東西，被告應允之，於翌日上午，駕駛車
    號VI-0418 號自小客車搭載丙○○至被害人乙○○經營之「
    東農超市」，被告先去停車，丙○○先行自該超市未上鎖之
    鋁門進入，以手強行將屋內原有裂縫之門板推破，被告入內
    後隨同丙○○自該損壞之門板進入超市內部，由丙○○以其
    攜帶之老虎鉗剪斷該超市內裝設之電線，被告則收集丙○○
    剪斷之電線裝入丙○○帶去之米袋內，嗣丁○○等4 名警員
    獲報到場，丙○○發現後自上開鋁門逃出，被告亦隨後跑出
    ，經警員在後追捕，始分別為警逮獲，被告與共犯丙○○即
    帶同警員進入東農超市，起獲上開老虎鉗、尖嘴鉗及手電筒
    、膠槌、螺絲起子，及丙○○所剪斷之電線（含已由甲○○
    裝入米袋內之電線及散落地面之電線）等情，業據證人即共
    犯丙○○分別於警詢（按：本院依公訴人之聲請當庭勘驗被
    告甲○○及共犯丙○○之警詢錄音光碟，故均以本院勘驗結
    果為準）及於本院審理時證述明確（見本院卷第81頁正反面
    至第82頁、第137 頁背面），衡情證人丙○○與被告原係朋
    友關係，為被告所是認，又其坦承其犯本件竊盜案，並無推
    諉卸責於被告之情形及動機，其當無另冒犯偽證罪之刑責，
    故為虛偽證述而誣陷被告之理？而上開查獲之過程，亦經證
    人即本件承辦警員丁○○於審理時、證人即新光保全公司保
    全人員陳玉興於警詢證述屬實（見本院卷第39、40頁、第
    139 頁背面至140 頁），又被告於警詢時亦供承：其受雇於
    丙○○前往東農超市，丙○○以老虎鉗剪斷電線，其僅負責
    搬運，作案工具係共犯丙○○持有等語，業經本院當庭勘驗
    其警詢錄音光碟無訛（見本院卷第69頁背面、第70頁），參
    以被告供稱其警中所陳均係其自行陳述，警察並未要其如何
    回答等語（見本院卷第69頁背面），且經本院勘驗其警詢錄
    音光碟，警方詢問時確實語氣平和，被告回答時語調無異狀
    ，係主動供承上情乙節，有上開勘驗筆錄可稽，其當時陳述
    之內容應係出於其自由意志無訛，且其於本院審判期日訊問
    伊時，供承其確有將丙○○剪取之電線裝入袋內之事實（見
    本院卷第142 頁背面），經核被告警詢及審理時之供述與證
    人丙○○前開供述及證詞堪稱一致，亦與被害人乙○○於警
    、偵訊及審理時所證之其所有之上開電纜線失竊之情形大致
    相符（見警卷第6 、7 頁、偵卷第15、16頁、本院卷第141
    頁），被告於警詢及審理時所為自白及共犯丙○○上開證詞
    顯與事實相符，堪可採信。此外並有扣押筆錄、扣押物品目
    錄表、贓物認領保管單各1 份、查獲現場、贓物及扣案工具
    之相片共6 張存卷可資佐證（見警卷第13至15、17至20 頁
    ），上開事實堪可認定，足見被告甲○○與共犯丙○○就本
    案確有前述行為分擔，至為明確。
(二)、又查被告丙○○向被告甲○○佯稱其至上開超市剪取電線係
    為抵償他人積欠伊之債務乙節，固有被告丙○○警詢及本院
    之陳述可考（見本院卷第90頁、第102 頁背面、第137 頁背
    面），被告甲○○所辯此節堪認屬實。惟催討債務，應循正
    常法律程序追討，以保障自身權益，而非在未經第三人本人
    同意之情形下逕自拿取其財物抵債，以被告之年紀及社會經
    驗，理應知悉此情，參以證人丙○○於本院證稱：被告甲○○有跟我說他不敢剪，怕是別人的東西等語（見本院卷第
    139 頁），及前述被告知悉遭保全人員及警員發現後，旋即
    自東農超市逃出，經警員在後追逐始被逮獲乙情，益加證明
    被告知悉自己與共犯丙○○當時之行為於法有違，且其於偵
    訊時亦自承知道縱使別人欠錢亦不能隨便搬別人之東西等語
    （按：本院依公訴人之聲請當庭勘驗被告甲○○、共犯丙○○之偵訊錄影光碟，故均以本院勘驗結果為準。見本院卷第
    89頁背面）。被告明知於此，仍意圖為共犯丙○○不法之所
    有，在未經被害人同意之情形下，與共犯丙○○分工，由丙○○剪斷被害人所有之上開電纜線，其再收集並裝入上開米
    袋內，而置於渠等之實力支配下，其主觀確有與共犯丙○○
    共同竊盜之犯意聯絡，自應論以竊盜既遂之共同正犯。被告
    此部分辯解，亦不足為有利於其之認定。至於共犯丙○○於
    本院審理時固另稱其有騙被告已與超市主人說好，超市主人
    同意其去搬東西云云（見本院卷第137 頁背面），然觀諸其
    在警、偵訊及本院訊問、準備程序中歷次陳述，其始終未提
    及此情，且於偵訊時明確證稱：事前我們沒有經過所有人同
    意等語（見本院卷第96頁背面、第99頁），而被告於歷次警
    偵訊及本院準備程序時，亦未曾陳稱共犯丙○○有告訴伊已
    與屋主說好此一極為有利於被告之事，有各該筆錄在卷可按
    ，堪認共犯丙○○於本院審理時始為此部分有利於被告甲○○之證詞，應係為迴護被告所捏造，洵難採信，併此敘明。
(三)、末關於公訴意旨認被告與共犯丙○○行竊時亦毀壞上開東農
    超市之鋁門乙節，為被告及共犯丙○○一致否認，而證人即
    被害人乙○○於本院時已明確證稱：鋁門上的鎖是喇叭鎖，
    沒有被破壞，喇叭所用螺絲起子一轉就可以打開，鋁門也沒
    有被破壞等語（見本院卷第141 頁背面），公訴意旨就此顯
    有誤會；另證人即共犯丙○○明確證稱：其將東農超市內之
    木門推破弄壞時，被告還在外面停車，不知道木門是其破壞
    的等語（見本院卷第137 頁背面、第138 頁背面），核與被
    告歷次所辯其沒有看到丙○○將木門推破乙情相符，則尚未
    進入超市之被告得否知悉並預見共犯丙○○會破壞該超市內
    之木門，實非無疑，被告此部分辯解尚非不可採信，自無法
    認定被告就共犯丙○○毀壞該木門之行為，亦有犯意聯絡及
    行為分擔，均附此敘明。
(四)、綜上所述，被告所為前開辯解，顯係卸責之詞，委無足採。
    被告上開與共犯丙○○共同竊盜之犯行，事證明確，應予依
    法論科。
二、按刑法第321 條第1 項第3 款之攜帶兇器竊盜罪，係以行為
    人攜帶兇器竊盜為其加重條件，此所謂兇器，其種類並無限
    制，凡客觀上足對人之生命、身體、安全構成威脅，具有危
    險性之兇器均屬之，且祇須行竊時攜帶此種具有危險性之兇
    器為已足，並不以攜帶之初有行兇之意圖為必要（最高法院
    79年度台上字第5253號判例意旨參照）。查被告丙○○行竊
    時所攜帶之上開膠槌、老虎鉗、尖嘴鉗、螺絲起子，均體積
    不小、質地堅硬，且後3 者係金屬材質，有相片在卷可按（
    見警卷第19頁上方相片），足見若持以對人攻擊，對人之生
    命、身體、安全應具有危險性，自均屬兇器無疑。核被告所
    為，係犯刑法第321 條第1 項第3 款之攜帶兇器竊盜罪；至
    公訴意旨認被告尚觸犯刑法第321 條第1 項第2 款之毀越門
    扇之加重要件乙節，容有誤會，業如前述，爰併此敘明。又
    被告與丙○○就上開犯行，有犯意聯絡及行為分擔，為共同
    正犯。本院審酌被告身心健全，因貪圖小利，竟與共犯丙○○一同行竊，又其於警詢時已承認有幫忙共犯丙○○搬運丙○○剪斷之電線，然之後在偵訊及本院準備程序竟翻異前詞
    ，辯稱並未進入超市○○○○○道丙○○剪電線之事，迄至
    本院詰問共犯丙○○後，始坦認有搬電線，足見其無甚悔意
    ，且於本院準備程序時態度甚差，兼衡其素行非差（見臺灣
    屏東地方法院檢察署刑案資料查註紀錄表、臺灣高等法院被
    告前案紀錄表之記載）、尚未獲得不法利益、犯罪動機及手
    段均非惡劣等一切情狀，量處如主文所示之刑。末按沒收為
    從刑之一種，應隨主刑宣告；又共同正犯因相互間利用他方
    之行為，以遂行其犯意之實現，本於責任共同之原則，共同
    正犯應對所參與犯罪之全部事實負責，有關從刑之沒收部分
    ，雖他共同正犯所得之物，亦應於其本身所處主刑之後，併
    為沒收之諭知，有最高法院92年台上字第7050號判決可資參
    照，本件扣案之膠槌、老虎鉗、尖嘴鉗、螺絲起子及手電筒
    各1 支，被告丙○○於本院準備程序中自承均係其所有，且
    係其與被告甲○○2 人用以犯本案所用之物（見本院卷第93
    頁背面），均應依刑法第38條第1 項第2 款規定宣告沒收；
    至渠等行竊時使用之米袋，非違禁物，且不能證明尚存在，
    為免滋生執行上之困難，爰不予宣告沒收，併此敘明。
據上論斷，應依刑事訴訟法第299 條第1 項前段，刑法第28條、
第321 條第1 項第3 款、第38條第1 項第2 款，判決如主文。
本案經檢察官陳新君到庭執行職務。
中    華     民     國    97   年    8    月    21    日
                    刑事第五庭   審判長法  官  石家禎
                                       法  官  林家聖
                                       法  官  陳秀慧
以上正本證明與原本無異。
如不服本判決應於收受本判決送達後十日內向本院提出上訴書狀
，其未敘述上訴理由者，並得於提起上訴後十日內向本院補提理
由書狀（均須按他造當事人之人數附繕本）「切勿逕送上級法院
」。
中    華    民    國    97    年    8     月    21    日
                                       書記官  溫訓暖
附錄本案論罪科刑法條：
刑法第321條第1項第2、3款
犯竊盜罪而有左列情形之一者，處六月以上、五年以下有期徒刑
：
二  毀越門扇、牆垣或其他安全設備而犯之者。
三  攜帶兇器而犯之者。


司法院資訊處製作；財團法人民間司法改革基金會備份。
